臺灣基隆地方法院基隆簡易庭民事判決
111年度基簡字第825號
原      告  新安東京海上產物保險股份有限公司

法定代理人  陳忠鏗  
訴訟代理人  李怡萱  
            李孝寬  
被      告  吳峻陞  

上列當事人間損害賠償事件，本院於民國111年10月27日言詞辯
論終結，判決如下：
    主  文
被告應給付原告新臺幣肆萬柒仟伍佰壹拾捌元，及自民國一百一
十一年八月二十八日起至清償日止，按週年利率百分之五計算之
利息。
原告其餘之訴駁回。
訴訟費用新臺幣壹仟貳佰貳拾元由被告負擔新臺幣伍佰壹拾貳元
，餘新臺幣柒佰零捌元由原告負擔。
本判決第一項得假執行。
    事實及理由
壹、程序部分：
    本件被告經合法通知，未於言詞辯論期日到場，核無民事訴
    訟法第386 條所列各款情形，爰依原告之聲請，由其一造辯
    論而為判決。
貳、實體部分：
一、原告主張：被告於民國110年10月22日19時15分許，駕駛車
    號000-0000號營業小客車（下稱被告車輛），行經基隆市七
    堵區百二街、福三街口（下稱系爭路口），因支線道未禮讓
    幹線道車輛，不慎撞擊由原告承保、訴外人尤曉莉所有、訴
    外人林永豐駕駛之車號000-0000號自用小客車（下稱系爭車
    輛），造成系爭車輛損害。系爭車輛受損部分經送廠修復，
    計支出維修費用新臺幣（下同）109,108元（工資：28,895
    元、烤漆：13,587元、零件：66,626元）、拖吊費2,750元
    ，合計111,858元。原告承保系爭車輛保險，依保險契約給
    付上開必要費用，故依保險法第53條第1項規定取得代位求
    償權。爰依民法第184條第1項前段、第191條之2規定，提起
    本件訴訟等語。並聲明：被告應給付原告111,858元，及自
    起訴狀繕本送達翌日起至清償日止，按週年利率5%計算之利
    息。
二、被告未於言詞辯論期日到場，亦未提出書狀作何聲明或陳述
    。
三、本院之判斷：
(一)按汽車、機車或其他非依軌道行駛之動力車輛，在使用中加
    損害於他人者，駕駛人應賠償因此所生之損害，民法第 191
    條之2 前段定有明文。次按駕駛人駕駛車輛、大眾捷運系統
    車輛或行人在道路上，應遵守道路交通標誌、標線、號誌之
    指示、警告、禁制規定。道路交通管理處罰條例第4條第2項
    前段亦有明文。又按車輛行至無號誌之交岔路口，支線道車
    應暫停讓幹線道車先行；未設標誌、標線或號誌劃分幹、支
    線道者，少線道車應暫停讓多線道先行；車道數相同時，轉
    彎車應暫停讓直行車先行；同為直行車或轉彎車者，左方車
    應暫停讓右方車先行；「停」標字，用以指示車輛至此必須
    停車再開，道路交通安全規則第102條第1項第2款、道路交
    通標誌標線號誌設置規則第177條前段分別定有明文。查原
    告主張被告於110年10月22日19時15分許，駕駛被告車輛行
    經系爭地點，因支線道未禮讓幹線道車輛，不慎撞擊由原告
    承保、訴外人尤曉莉所有、訴外人林永豐駕駛之系爭車輛，
    造成系爭車輛損害之事實，業據原告提出行車執照、駕駛執
    照、車損照片、道路交通事故當事人登記聯單、交通事故初
    步分析研判表、道路交通事故現場圖、估價單、統一發票等
    件為證（頁17至57），並有基隆市警察局111 年8月4日基警
    交字第1110044897號函附本件交通事故相關資料（含道路交
    通事故現場圖、道路交通事故調查報告表㈠㈡、道路交通事故
    談話紀錄表、道路交通事故初步分析研判表、現場照片、行
    車紀錄器光碟）在卷可稽（頁61至97）。又案發當時雖天候
    雨、夜間，但有照明、柏油路面無缺陷，無障礙物，視距良
    好，被告駕車行經無號誌之支線道系爭路口，且路口停止線
    後方劃設「停」標字，自應停車再開，並禮讓幹線道車輛先
    行，惟其疏未注意，以致通過系爭路口時撞擊系爭車輛，導
    致系爭車輛左側受損，亦有前揭道路交通事故現場圖、報告
    表及談話紀錄表可佐（頁63至77），且經本院當庭勘驗警卷
    檢附系爭車輛行車紀錄器光碟之內容確認無訛（詳本院111
    年10月27日言詞辯論筆錄所示之勘驗結果，頁149至150)。
    從而，被告因過失不法行為，造成系爭車輛之所有權發生損
    害，兩者間有相當因果關係，被告自應負侵權行為損害賠償
    責任。
(二)復按不法毀損他人之物者，被害人得請求賠償其物因毀損所
    減少之價額，民法第196 條定有明文。所謂請求賠償物被毀
    損所減少之價額，得以修復費用為估定標準，但以必要者為
    限，例如修理材料以新品換舊品，應予折舊（最高法院77年
    度第9次民事庭會議決議參照）。又依行政院106年2月3日臺
    財稅字第10604512060 號函所頒之「固定資產耐用年數表」
    及行政院45年7 月31日臺（45）財字第4180號令發布之「固
    定資產折舊率表」，車輛之耐用年數為5 年，依定率遞減法
    計算每年折舊率為千分之369，且最後1年之折舊額，加歷年
    折舊累計額，其總和不得超過該資產成本原額之10分之9 ，
    另參酌營利事業所得稅查核準則第95條第6 項規定，固定資
    產提列折舊採用定率遞減法則者，以1 年為計算單位，其使
    用期限未滿1 年者，按實際使用之月數相當於全年之比例計
    算之，不滿1月者，以月計。本件系爭車輛出廠日期為107年
    6月，有行車執照在卷可按（頁17），距車禍發生時，計為3
    年5月，而系爭車輛之損害109,108元，其中零件為66,626元
    ，有估價單、發票在卷可稽（頁39至55），則系爭車輛更換
    零件部分，經扣除折舊後為14,165元（計算式詳附表），加
    計工資28,895元、烤漆13,587元後，系爭車輛之維修費計56
    ,647元（計算式：14165＋28895＋13587＝56647）。此外，原
    告另支出系爭車輛拖吊服務費 2,750元，有現場照片、拖吊
    服務費發票在卷足稽（頁19至31、57），依系爭車輛當時之
    受損狀態觀之，確有委請拖吊車拖離現場之必要，則原告向
    被告追償此拖吊服務費之損害，亦屬有據。是以，系爭車輛
    於本件車禍之損害總額應為 59,397元（計算式：系爭車輛
    維修費56,647元＋拖吊服務費2,750元），已堪認定。　　
(三)再按損害之發生或擴大，被害人與有過失者，法院得減輕賠
    償金額，或免除之，民法第217條第1項定有明文。再按汽車
    行駛時，駕駛人應注意車前狀況及兩車並行之間隔，並隨時
    採取必要之安全措施，不得在道路上蛇行，或以其他危險方
    式駕車。道路交通安全規則第94條第3項亦有明定。查本件
    車禍事故之發生，被告固未遵守道路交通安全規則第102條
    第1項第2款規定，經本院認定屬實，惟參本院當庭勘驗結果
    ，亦見系爭車輛於雨夜接近無號誌之系爭路口，卻未注意車
    前狀況、隨時採取必要之安全措施，導致被告車輛自左側接
    近，已不及反應而無法煞停，顯然系爭車輛疏未注意車前狀
    況、隨時採取必要之安全措施，就本件事故之發生，同有過
    失。職故，本院斟酌雙方應注意之法規、現場情形、過失之
    程度等，認應由被告負擔80%之過失責任，其餘20%之過失責
    任則由系爭車輛負擔。依此計算結果，被告按80%過失比例
    負擔之賠償責任為47,518元（計算式：59,397元×80﹪≒47,51
    8元，元以下四捨五入）。
(四)末按被保險人因保險人應負保險責任之損失發生，而對於第
    三人有損失賠償請求權者，保險人得於給付賠償金額後，代
    位行使被保險人對於第三人之請求權，但其所請求之數額，
    以不逾賠償金額為限，保險法第53條第1 項規定甚明。又損
    害賠償祇應填補被害人實際損害，保險人代位被害人請求損
    害賠償時，依保險法第53條第1 項規定，如其損害額超過或
    等於保險人已給付之賠償金額，固得就其賠償之範圍，代位
    請求賠償，如其損害額小於保險人已給付之賠償金額，則保
    險人所得代位請求者，應祇以該損害額為限（最高法院65年
    度台上字第2908號判決意旨參照）。本件原告所承保之系爭
    車輛因被告過失不法行為而受損，固已給付111,858元之保
    險金，有發票、保險資料附卷可稽（頁39至57、153至155）
    ，然系爭車輛因毀損所減少之價額為47,518元，已認定如前
    ，則原告依保險法第53條第1 項規定，代位請求被告賠償之
    範圍，即應以該損害額為限，逾此範圍之部分，其請求即屬
    無據。　　
四、綜上所述，原告依保險法第53條第1項、民法第191條之2之
    規定，請求被告給付47,518元，及自起訴狀繕本送達翌日即
    111年8月28日（頁107）起至清償日止，按週年利率5%計算
    之利息，於法有據，應予准許，逾此部分之請求，為無理由
    ，應予駁回。
五、本件事證已臻明確，兩造其餘攻擊、防禦方法及舉證，經本
    院審酌後，認對於判決結果均無影響，爰不一一論述，併此
    指明。
六、本件係就民事訴訟法第427條第1項規定之適用簡易訴訟程序
    所為被告部分敗訴之判決，依民事訴訟法第389條第1項第3
    款之規定，應依職權宣告假執行；另依職權確定訴訟費用額
    即第一審裁判費為1,220元，由兩造各按勝敗比例負擔。
七、據上論結，原告之訴為一部有理由，一部無理由，依民事訴
    訟法第436條第2項、第385條第1項前段、第79條、第87條第
    1項、第389條第1項第3款規定，判決如主文。
中　　華　　民　　國　　111 　年　　11　　月　　10　　日
                  基隆簡易庭法　官　曹庭毓
以上正本係照原本作成。　　　　　　　　　　
如不服本判決，應於送達後20日內，向本院提出上訴狀（上訴狀
須表明上訴理由）並繳納上訴審裁判費；如於本判決宣示後送達
前提起上訴者，應於判決送達後20日內補提上訴理由書（均須按
他造當事人之人數附繕本）。
如委任律師提起上訴者，應一併繳納上訴審裁判費。
中　　華　　民　　國　　111 　年　　11　　月　　10　　日
　　　　　　　　　　　　　　書記官　黃婉晴
附表
-----
折舊時間           金額
第1年折舊值        66,626×0.369=24,585
第1年折舊後價值    66,626-24,585=42,041
第2年折舊值        42,041×0.369=15,513
第2年折舊後價值    42,041-15,513=26,528
第3年折舊值        26,528×0.369=9,789
第3年折舊後價值    26,528-9,789=16,739
第4年折舊值        16,739×0.369×(5/12)=2,574
第4年折舊後價值    16,739-2,574=14,165